【裁判字號】    90,交上易,2012
【裁判日期】    901102
【裁判案由】    公共危險等
【裁判全文】
臺灣高等法院臺中分院刑事判決                  九十年度交上易字第二一二號
    上  訴  人  臺灣苗栗地方法院檢察署檢察官
    上  訴  人
    即  被  告  乙○○
    選任辯護人  何邦超
                古瑞君
右上訴人等因被告公共危險等案件，不服臺灣苗栗地方法院中華民國九十年八月三日
第一審判決（民國八十九年度交易字第一二四號，起訴案號：臺灣苗栗地方法院檢察
署民國八十九年度偵字第二七五九號），提起上訴，本院判決如左：
    主      文
上訴駁回。
    事實及理由
一、本案經本院審理結果，認第一審判決之認事用法及量刑均無不當，應予維持，並
    引用第一審判決書記載之事實、證據及理由（如附件）。
二、上訴人即檢察官於本院未提出其他不利於上訴人即被告（以下簡稱被告）乙○○
    之證據，而被告於本院亦未提出其他有利之證據及辯解，檢察官上訴意旨以被告
    肇事後，迄未與告訴人甲○○就民事部分達成和解，態度惡劣，原審判決量處被
    告有期徒刑六月，顯然失之過輕諸語及被告上訴意旨以其並未追撞告訴人之機車
    云云各執以指摘原判決不當，均無理由，應予駁回。至被告之選任辯護人何邦超
    律師、古瑞君律師聲請將本件肇事責任再送臺灣省車輛行車事故覆議鑑定委員會
    鑑定，及自被告、告訴人與證人丙○○之自小客車、機車上疑似撞擊處就已採取
    或重新採取之採樣烤漆，檢送比對覆議鑑定云云，然本院斟酌證人丙○○於原審
    證稱其先後有聽到二聲撞擊聲等情，因認被告確有於右開時、地追撞告訴人，從
    而選任辯護人右揭聲請，本院認為尚無必要，併予敘明。又檢察官就被告所涉過
    失傷害部分，已於原審論告時陳稱請逕依刑法第二百八十四條第一項前段論科，
    故檢察官起訴書就被告此部分之罪嫌，固引同法第二百八十四條第一項後段，仍
    無庸予以變更。另九十年一月四日修正，同年月十日經總統公布施行之刑法第四
    十一條第一項前段規定：「犯最重本刑為五年以下有期徒刑以下之刑之罪，而受
    六個月以下有期徒刑或拘役之宣告，因身體、教育、職業、家庭之關係或其他正
    當事由，執行顯有困難者，得以一元以上三元以下折算一日，易科罰金。」，是
    被告行為後法律已有變更，而修正後刑法第四十一條第一項前段之規定於被告較
    為有利，併適用之，原判決就此法律關係雖未加以敘明，然其於據上論斷欄已引
    用刑法第四十一條第一項前段，爰由本院併此予以補充敘明。
三、據上論斷，應依刑事訴訟法第三百七十三條、第三百六十八條判決如主文。
本案經檢察官丁○○到庭執行職務。
中       華       民       國   九  十    年    十一     月    一       日
                                臺灣高等法院臺中分院刑事第十庭
                                      審判長法  官  林  照  明
                                            法  官  蕭  廣  政
                                            法  官  李  寶  堂
右正本證明與原本無異。
不得上訴。
                                            書記官  許  哲  禎
中       華       民       國   九  十    年    十一     月     二      日
附件：                                                                  Ｋ
臺灣苗栗地方法院刑事判決                        八十九年度交易字第一二四號
    公  訴  人  臺灣苗栗地方法院檢察署檢察官
    被      告  乙○○  女  四十四歲（民國○○○年○月○○○日生）
                        國民身分證統一編號：Ｋ二一四二七九五號
                        住苗栗縣頭份鎮下興里新興一二七號
    選任辯護人  古瑞君  律師
                何邦超  律師
右列被告因公共危險等案件，經檢察官提起公訴（八十九年度偵字第二七五九號），
本院判決如左：
    主  文
乙○○服用酒類，不能安全駕駛動力交通工具而駕駛，處有期徒刑貳月，如易科罰金
，以佰元折算壹日；又過失傷害人，處有期徒刑伍月，如易科罰金，以佰元折算
壹日；應執行有期徒刑陸月，如易科罰金，以佰元折算壹日。
    事  實
一、乙○○明知汽車駕駛人飲酒後不能安全駕駛動力交通工具者，不得駕車，竟於民
    國八十九年七月七日十七時許，在苗栗縣苗栗市南苗三角公園附近攤販飲酒，於
    飲酒後其抽血檢驗酒精濃度已達三００ＭＧ／ＤＬ【相當於酒後吐氣之酒精成份
    每公升達一．五毫克】【起訴書誤載為一．三毫克】）已達不能安全駕駛之狀態
    ，竟仍駕駛車牌號碼ＤＭ─九二一八號自用小客車，於同日十七時四十分許，沿
    苗栗縣苗栗市○○路由南苗往中苗即由南往北方向行駛，途經該路段七九三號即
    青葉鞋店前，理應注意車前狀況，並隨時採取必要之安全措施，以防止發生危險
    ，且當時之天候、路況，並無不能注意情事，嗣甲○○騎乘之車牌號碼ＳＡＣ─
    五九九號機車甫於上開路段因失控倒地，自後撞及由丙○○所駕駛之車牌號碼Ｍ
    Ｉ─五一０九號自用小客車，致甲○○人、車均卡於車號ＭＩ─五一０九號之自
    用小客車之後車箱底部，而乙○○竟亦疏未注意車前狀況，並採取必要之安全措
    施，又朝前開已撞擠在一起之自用小客車及機車，自機車後方再追撞，致甲○○
    受有左側股骨骨折、骨盆腔骨折、左腿撕裂傷等輕傷害。嗣經路旁民眾報警，嗣
    經警於同日十七時四十分許，於上址查獲乙○○，並於同日二十時十一分許，在
    大千綜合醫院對其實施抽血檢驗結果，其酒精濃度已達三００ＭＧ／ＤＬ【相當
    於酒後吐氣之酒精成份每公升達一．五毫克】，始查悉上情。
二、案經苗栗縣警察局苗栗分局報請及甲○○之妻黃謝二妹（已死亡）訴由苗栗縣警
    察局苗栗分局報請臺灣苗栗地方法院檢署檢察官偵查起訴。
    理  由
一、訊據被告乙○○對於右揭時地飲酒後駕車肇事之事實固坦承不諱，惟矢口否認有
    何過失傷害犯行，並辯稱：被害人甲○○之傷害是其自行撞及丙○○所駕駛之自
    用小客車所致，伊未自後撞及被害人騎乘之機車，當時伊見狀尚下車幫忙送被害
    人上救護車，本件伊無過失云云。惟查，右揭事實，業據被害人甲○○於警訊時
    及偵審中指述甚詳，且經證人丙○○於本院審理中到庭證述屬實，此徵諸其於本
    於本院審理中證述：「我當時開車為時速三十公里在右側車道，突然聽到後面有
    一聲撞擊聲，是撞到我的車子左後行李廂，隔三秒左右又聽到後面第二聲撞擊聲
    ，也是撞我車後，因撞擊力大所以偏右，偏右時旁邊有停車，所以就剎車，我想
    可能是轎車追撞，我女朋友告訴我有一人的手在拍後車廂，當時三台車是夾在一
    起的，我下車後看到甲○○卡在我車後行李廂下面，甲○○機車夾在後行李箱下
    面，人身體左半部塞在後保險桿下面，機車與身體塞在後行李箱下方，我下車後
    ，看到被告之車子，二人坐在車上都不動，駕駛座旁是一男子。」等語自明（參
    見本院九十年三月九日訊問筆錄），而證人即丙○○之女朋友何惠琴於警訊時亦
    證述：「我男朋友丙○○由向北行駛，我坐在車上突然間被後車撞擊兩次，我男
    朋友將車停下下車，我在車上往後看到我男朋友車後行李箱伸出一支手，後看到
    有一部自小客車在我男朋友之後，該自小客車有一男子下車，駕駛之女孩子未下
    車。」等語（參見臺灣苗栗地方法院檢署八十九年度偵字第二七五九號偵查卷宗
    第十頁正、反面），證人丙○○、何惠琴既均證述丙○○之自用小客車當時被撞
    擊兩次，則被害人係自後追撞證人丙○○之自用小客車，衡情其撞擊次數應僅一
    次，而不可能撞擊二次；另徵諸證人丙○○證述當時肇事地點係三輛車夾在一起
    乙節，亦有現場拍攝之照片四幀在卷可稽，則被害人甲○○騎乘之機車既夾在中
    間，而被告之自用小客車既停放在被害人之後，則第二次撞擊必係因被告所駕駛
    之自用小客車自後追撞已倒地之被害人機車後往前推擠而撞擊證人丙○○之自用
    小客車而發生。況此部分經送請台灣省竹苗區車輛行車事故鑑定委員會鑑定結果
    ，亦同此認定，此其鑑定意見認：「一、第一段：（一）甲○○駕駛輕機車駕車
    失控追撞前車為肇事原因。（二）丙○○駕駛自小客車無肇事因素。二、第二段
    ：（一）乙○○酒醉駕駛自小客車未注意車前狀況追撞已肇事機車為肇事原因。
    （二）甲○○駕駛輕機車與丙○○駕駛自小客車無肇事因素。」，亦有台灣省竹
    苗區車輛行車事故鑑定委員會鑑定意見書一紙附卷可稽。是被告上揭辯解，顯係
    事後卸責之詞，不足採信。此外，復有道路交通事故調查報告表、大千綜合醫院
    血中藥物濃度報告表、苗栗縣警察局苗栗分局辦理酒後駕車案件測試觀察紀錄表
    各一紙、診斷證明書二紙及照片六幀在卷可稽。查刑法第一百八十五條之三所規
    定者，係屬「抽象危險犯」，不以發生具體危險為必要，且參考德國、美國之認
    定標準，凡酒精濃度呼氣已達○‧五五ＭＧ／Ｌ以上，肇事率即為一般正常人之
    十倍，應認為已達「不能安全駕駛」之標準。次就醫學文獻所知，酒精對人體造
    成之影響，於呼氣時酒精濃度達○‧二五ＭＧ／Ｌ即會輕度中毒，造成協調功能
    降低，呼氣時酒精濃度達○‧五○ＭＧ／Ｌ即屬中度中毒症狀，出現反應慢、感
    覺減低、影響駕駛之狀況；被告經警測得之呼氣中酒精濃度值為一‧五ＭＧ／Ｌ
    （毫克），顯已超出標準值甚多，且已肇事，揆諸前揭說明，顯見其服用酒類後
    ，已達不能安全駕駛動力交通工具而駕駛之程度。又按汽車駕駛人飲酒後其吐氣
    所含酒精成份超過每公升０‧二五毫克以上者，不得駕車；且車輛行駛時，駕駛
    人應注意車前狀況，隨時採取必要之安全措施，道路交通安全規則第一百十四條
    第二款、第九十四條第三項分別定有明文。被告駕車自應注意上述道路交通安全
    規定，且為一般駕駛人所應知。本件被告於右揭時地駕駛自小客車，途經肇事地
    段，本應注意上開規定，且依當時天候、路況又無不能注意之情形，竟疏未注意
    ，致在上址肇事，使被害人甲○○因而受有左側股骨骨折、骨盆腔骨折、左腿撕
    裂傷等傷害，被告有過失甚明，且該過失行為與被害人受傷之間亦顯有因果關係
    。從而，本件事證明確，被告犯行均堪認定，應予依法論科。
二、核被告乙○○所為，係犯刑法第一百八十五條之三之公共危險罪及同法第二百八
    十四條第一項前段之過失輕傷害罪；至公訴意旨被害人甲○○係受有左股骨開放
    性骨折、骨盆腔骨折等傷害，目前仍無法行走，因認被告係犯同法第二百八十四
    條第一項後段之過失重傷害罪云云，惟按重傷害依刑法第十條第四項之規定須為
    毀敗一目或二目之視能、毀敗一耳或二耳之聽能、毀敗語能、味能或嗅能、毀敗
    一肢以上或生殖之機能或其他於身體或健康，有重大不治或難治之傷害之情事，
    查本件被害人甲○○係受有左側股骨骨折、骨盆腔骨折、左腿撕裂傷等傷害，有
    大千綜合醫院丙種診斷證明書、長庚紀念醫院乙種診斷證明書各一紙在卷可稽，
    而被害人所受傷害程度並無下肢機能喪失之情事，亦據本院向大千綜合醫院函查
    屬實，有該院之九十年六月二十一日九０千醫字第００九六０二五號函一紙附卷
    可參，是被害人所受傷害程度自尚未達於刑法上規定之上揭重傷害程度，是公訴
    人上揭意旨，尚有未洽，附此敘明。被告所犯上開二罪，犯意各別，行為互殊，
    罪名互異，應予分論併罰。又被告酒醉駕車因而致人受傷，應依道路交通管理處
    罰條例第八十六條第一項之規定加重其刑。爰審酌被告酒後駕車嚴重影響道路交
    通安全，並致人受傷及其犯罪後未與告訴人或被害人甲○○達成民事和解毫無悔
    意等一切情狀，量處如主文所示之刑，並分別諭知易科罰金之折算標準，並合併
    定其應執行之刑及諭知易科罰金之折算標準，以示懲儆。
據上論斷，應依刑事訴訟法第二百九十九條第一項前段，刑法第一百八十五條之三、
第二百八十四條第一項前段、第四十一條第一項前段、第五十一條第五款，道路交通
管理處罰條例第八十六條第一項，罰金罰鍰提高標準條例第一條前段、第二條，判決
如主文。
本案經檢察官呂曾達到庭執行職務。
中      華      民      國      九十      年    八      月      三      日
                                    臺灣苗栗地方法院交通法庭
                                        法  官  吳  炳  桂
如不服本判決，應於送達後十日內向本院提出上訴狀（須附繕本），上訴於臺灣高等
法院臺中分院。
附錄本判決論罪科刑法條：
刑法第一百八十五條之三：
服用毒品、麻醉藥品、酒類或其他相類之物，不能安全駕駛動力交通工具而駕駛者，
處一年以下有期徒刑、拘役或三萬元以下罰金。
刑法第二百八十四條第一項：
因過失傷害人者，處六月以下有期徒刑、拘役或五百元下罰金，致重傷者，處一年以
下有期徒刑、拘役或五百元下罰金。


司法院資訊處製作；財團法人民間司法改革基金會備份。
